臺灣高雄地方法院交通事件裁定　　　　99年度交聲字第3362號
原處分機關　交通部公路總局高雄區監理所
代　表　人　劉育麟
異　議　人
即受處分人　周怡玲
上列異議人即受處分人因違反道路交通管理處罰條例案件，對於
交通部公路總局高雄區監理所民國99年12月7 日所為之高監營裁
字第裁80-N00000000號裁決聲明異議，本院裁定如下：
    主  文
原處分撤銷。
周怡玲不罰。
    理  由
一、原處分機關略以：異議人即受處分人周怡玲（下稱異議人）
    所有之車牌號碼WBI-955 號輕型機車，經報廢登記後，仍經
    劉忠明騎乘（但另懸掛VZK-033 號車牌），於民國99年7 月
    11日下午2 時30分許，行經高雄市○○區○○街時，經警攔
    停舉發，爰依道路交通管理處罰條例（下稱道交條例）第12
    條第1 項第9 款、第2 項規定，裁處車主即異議人罰鍰新臺
    幣（下同）5, 400元，並沒入車輛之處分等情。
二、聲明異議意旨略以：上開WBI-955 號輕型機車已於97年7 月
    8 日辦理車輛報廢登記，車身則以一般廢五金回收報廢，伊
    認為此項處分應轉嫁給真正違規之人。爰依法聲明異議，請
    求撤銷原處分等語。
三、按道交條例所謂車輛，指在道路上以原動機行駛之汽車或以
    人力、獸力行駛之車輛，其中汽車包括機器腳踏車。報廢登
    記之汽車仍行駛者，處汽車所有人3,600 元以上10,800元以
    下罰鍰，並禁止其行駛，且沒入車輛，道交條例第3 條第8
    款、第12條第1 項第9 款、第2 項分別定有明文。依前開規
    定可知，道交條例第12條第1 項之處罰對象限於「汽車所有
    人」。又汽車為動產，其所有權之移轉依民法第761 條等規
    定而生效力，並不以向監理機關聲請過戶為必要，故前開規
    定所指之「汽車所有人」，非按形式上之車籍登記車主資料
    為唯一依據，尚須依實質法律關係之變動予以認定，合先敘
    明。經查：
(一)異議人所有之原車號WBI-955 號輕型機車於97年7 月8 日辦
    理車輛報廢登記後，於99年7 月11日下午2 時30分許，仍經
    第三人劉忠明改懸掛VZK-033 號車牌（原所有人為魏正德，
    已歿）行駛，行經高雄市○○區○○街時，為警攔查，發現
    該車所懸掛車牌車種與登記資料不符，查明後發現該車身引
    擎號碼正確車號應為WBI-955 號，且業經報廢登記，遂依法
    掣單舉發，並由劉忠明簽收舉發違反道路交通管理事件通知
    單（下稱舉發通知單）等情，且由原處分機關依道交條例第
    12條第1 項第9 款、第2 項規定，以異議人為原車號WBI-95
    5 號輕型機車之車主，裁處異議人上開處分等情，為異議人
    所不否認，且經證人劉忠明於本院審理中證述無誤（見本院
    99年度交聲字第3362號卷第31至33頁），復有高雄縣（已改
    制為高雄市）政府警察局99年7 月11日高警交字第N0000000
    0 號舉發通知單影本、交通部公路總局高雄區監理所99年12
    月7 日高監營裁字第裁80-N00000000號裁決書影本、交通違
    規陳述單及查詢單影本、高雄縣（已改制為高雄市）政府警
    察局岡山分局99年11月29日高縣岡警交字第0990016389號函
    及所附異議人之警詢筆錄各1 份、車號查詢輕型機車車籍2
    紙、高雄市梓官區戶政事務所100 年1 月6日 高市梓官戶字
    第1000000076號函所附魏正德除戶戶籍資料影本、交通部公
    路總局高雄區監理所100 年1 月11日高監車字第1000001000
    號函所附VZK-033 號機車新領牌照登記書影本各1 份在卷可
    稽（見同上卷第6 至7 、9 、11至13、16 、18 、25至28頁
    ），固堪認定。
(二)惟查，證人劉忠明於本院審理中證稱：法院提示的舉發通知
    單（指卷附第6 頁之99年7 月11日高警交字第N00000000 號
    舉發通知單影本）是伊騎車違規為警攔查後所簽名，當時伊
    騎乘的機車是向異議人的爸爸買來的。之前伊朋友帶伊去阿
    蓮製紙廠找工作，伊應徵處就是異議人父親的家，伊看到異
    議人父親家門口有2 台機車，異議人的父親說2 台都已經報
    廢，其中一台已經不能騎，伊就買下那2 台機車，將其中那
    台不能騎的機車賣給一個作報廢的朋友，留下另一台還可以
    騎的機車自己騎，也就是伊被開單時所騎的機車，至於當時
    所掛的車牌是向一個姓魏的朋友借來的等語（見同上卷第31
    至33頁），足認上開原車號WBI-955 號輕型機車於本件違規
    發生之前，業經異議人之父代為出售予證人劉忠明，且已交
    付完畢，異議人自斯時起已喪失對該輕型機車之所有權。則
    異議人於本件違規行為發生時已非該車所有人乙節，洵堪認
    定。
四、綜上所述，異議人於本件違規行為發生當時既已非前揭原車
    號WBI-955 號輕型機車之所有人，其自不屬道交條例第12條
    第1 項之處罰對象，是原處分機關逕認異議人為該車之車主
    而對其裁處上開處分，即有未合，異議人執此聲明異議，為
    有理由，應由本院將原處分撤銷，並自為異議人不罰之裁定
    。
五、據上論斷，依道路交通事件處理辦法第19條前段，裁定如主
    文。
中    華    民    國  100     年    7     月    13    日
                  交通法庭  法  官  毛妍懿
以上正本證明與原本無異。
如不服本裁定，應於收受送達後5 日內向本院提出抗告狀。
中    華    民    國   100    年    7     月    19    日
                            書記官  林晏光